臺灣板橋地方法院民事裁定　　　　　 100年度消債更字第16號
聲　請　人　熊貴斌
代　理　人　劉師婷律師
上列當事人因消費者債務清理事件聲請更生，本院裁定如下：
    主  文
聲請駁回。
聲請程序費用由聲請人負擔。
    理  由
一、本件聲請意旨略以：聲請人因有不能清償債務之情事，目前
    積欠金融機構債務約計為新臺幣（下同）1,925,587 元，於
    消費者債務清理條例（下稱消債條例）施行前，曾於民國95
    年6 月間依照中華民國銀行公會會員辦理消費金融案件無擔
    保債務協商機制，與最大債權金融機構即安泰商業銀行股份
    有限公司（下稱安泰銀行）達成協商，約定聲請人每月清償
    16,404元，至全部清償為止。惟聲請人於96年5 月間因車禍
    致右手臂脫臼無法工作，且因妻子行動不便及岳母身體不適
    ，遂將當時年僅3 歲之么兒送至托兒所，由專人照顧，導致
    入不敷出，無力繼續繳納協商金額，實有不可歸責於己之事
    由致履行顯有重大困難，爰依法聲請更生等語。
二、按債務人與金融機構協商成立者，不得聲請更生或清算，但
    因不可歸責於己之事由，致履行顯有重大困難者，不在此限
    ；本條例施行前，債務人依金融主管機關協調成立之中華民
    國銀行公會會員辦理消費金融案件無擔保債務協商機制與金
    融機構成立之協商，準用前項之規定，消債條例第151 條第
    5 項、第6 項分別定有明文。此項意旨乃在避免債務人任意
    毀諾已成立之債務清償方案，濫用更生或清算之裁判上債務
    清理程序。蓋債務人於協商成立後，應秉持誠信履行所約定
    之還款條件，如認該清償方案履行有其他不適當之情形，自
    仍應再循協商途徑以資解決。是債務清償方案成立後，僅於
    其後發生情事變更，在清償期間收入或收益不如預期，致該
    方案履行困難甚或履行不能，因不可歸責於己之事由，始能
    聲請更生或清算。而所謂不可歸責於己之事由，係指出於非
    己身所能控制之自然力或其他人為事由，具有猝然性而不能
    預知，非人力所能參與或所能阻止，而陷於不能履行承諾償
    還自己之債務者而言。次按聲請更生或清算不合程式或不備
    其他要件者，法院應以裁定駁回之，但其情形可以補正者，
    法院應定期間先命補正，復為消債條例第8 條所明定。
三、本件聲請人於消債條例施行前，曾依照中華民國銀行公會會
    員辦理消費金融案件無擔保債務協商機制，與最大債權金融
    機構安泰銀行達成協商，約定聲請人自95年7 月起，分120
    期，利率0 % ，每月清償16,241元，依各債權銀行債權金額
    比例清償各項債務，至全部清償為止，然聲請人僅繳足14期
    協商金額，履行債務至96年8 月10日止（96年9 月僅繳納協
    商金額129 元），業據聲請人提出安泰銀行存摺影本1 份，
    且據安泰銀行陳報明確，並提出協議書及無擔保債務還款計
    劃影本各1 份為證。準此，本件聲請人依上開協商機制與最
    大債權金融機構協商成立後，再向本院聲請更生，尚須其毀
    諾之原因符合「不可歸責於己之事由致履行顯有重大困難」
    之要件，方為適法。經查：
(一)、聲請人固主張其毀諾之原因係因96年5 月間車禍致右手臂脫
    臼無法工作等語，經查，觀諸聲請人所提之馬偕紀念醫院淡
    水分院乙種診斷證明書（見本院卷第19頁），其醫師囑言記
    載：聲請人因右肩關節骨折併脫臼於96年5 月12日至急診治
    療行左肩復位手術，96年5 月14日、96年5 月28日、96年6
    月25日返骨科門診追蹤治療等語。且依聲請人所提之勞工保
    險局核定通知書所示（見本院卷第136 頁），其上記載聲請
    人因96年5 月11日職業傷病事故申請傷病給付案，該局依據
    勞工保險條例第19條第2 項、第34條、第36條之規定，發給
    自96年5 月15日至96年6 月25日期間給付42日，計39,299元
    等語。再審酌聲請人自陳其原任職於廣紀金屬工業有限公司
    （下稱廣紀公司）擔任送貨司機（見本院卷第92頁），此亦
    有員工離職申請書1 紙附卷可參（見本院卷第99頁）。由上
    可見，聲請人自上述車禍受傷即96年5 月11日起至接受治療
    期間即96年6 月25日止，該期間確係無法工作，惟聲請人自
    96年6 月26日起是否完全不能工作，顯屬可疑。再查，依聲
    請人之綜合所得稅各類所得資料清單所示（見本院卷第22頁
    、第94至95頁），其於95、97年度之薪資收入各為546,596
    元（平均月收入為45,550元）、542,562 元（平均月收入為
    45,214元），惟於96年度之薪資收入則為449,800 元，則以
    聲請人每月薪資收入約計45,000元計算，其於96年間之收入
    減少約計9 萬元即為2 個月之薪資收入，依此可認定聲請人
    不能工作期間約計2 個月左右。又查，聲請人最後一次履行
    協商債務係於96年9 月10日，且僅繳納部分款項129 元，嗣
    後即毀諾而未繼續履行債務，此有聲請人之安泰銀行存摺影
    本1 份附卷足憑（見本院卷第105 至107 頁）。則綜合上情
    ，聲請人因車禍受傷一事顯與其毀諾之結果，兩者間並無因
    果關係之連結性。況聲請人因上述車禍，已領取勞工保險傷
    病給付39,299元，並已向保險公司申請理賠金額12,273 元
    ，合計51,572元，此據聲請人陳明在卷（見本院卷第126 頁
    ）。再者，聲請人縱有一時履行不便甚至毀諾後，仍得尋求
    債權銀行所提供之其他協商清償機制以求適當履債，而非任
    意選擇毀諾。是聲請人所稱其因車禍無法工作致未繼續履約
    ，而有不可歸責於己之事由，致履行債務顯有重大困難，尚
    難採信。
(二)、聲請人復主張因其配偶行動不便及岳母身體不適，遂將當時
    年僅3 歲之么子送至托兒所，由專人照顧，導致入不敷出云
    云。惟查，聲請人之配偶領有中度肢障身心障礙手冊及其么
    兒熊○凱係於94年7 月出生，此有戶籍謄本、身心障礙手冊
    各1 份在卷可參（見本院卷第5 至6 頁、第78頁）。然上開
    情事皆係聲請人於95年6 月間與最大債權銀行安泰銀行達成
    協商時，即已現實存在之情形，自無從認為該原因係使聲請
    人事後毀諾之不可歸責事由。是聲請人上開主張，自不可採
    。
(三)、又聲請人現年40歲，正值壯年，其屆法定退休年齡尚得工作
    達25年，倘其願意繼續勤勉工作，並重新檢視消費行為撙節
    開銷，當可逐月清償其所積欠之債務，尚難認其有何不能清
    償之情事。是以，本件更生之聲請，亦不符合消債條例第3
    條所定之要件。
四、綜上所述，本件聲請人於協商時盱衡自身之經濟狀況而簽立
    協議書，自應依協議條款履行債務，且所述聲請更生之理由
    ，並不具備不可歸責於己之事由致履行顯有重大困難之法定
    要件，是其聲請更生，於法未合，且該欠缺又無從補正，應
    予駁回。
五、另銀行公會針對95年度銀行公會協商案件已毀諾之客戶，業
    已決議可申請「個別協商一致性方案」，即由最大無擔保債
    權銀行依據前置協商清償方案之精神和原則，與債務人重新
    協商議訂符合債務人繳款能力之月付款金額，該方案最長為
    180 期，利率最低為0%。是聲請人如認原清償協議之金額、
    利率、期數有調整之必要，或確有短暫經濟上困難之情事，
    自仍得與最大無擔保債權銀行再行協商調整。至於所繳納郵
    務送達費3,060 元，則待本件更生聲請事件確定後，如尚有
    剩餘郵資餘額，再予檢還聲請人，附此敘明。
中    華    民    國    100   年    7     月    29    日
                  民事第三庭    法  官  邱育佩
以上正本係照原本作成。
如不服本裁定，應於裁定送達後10日內，以書狀向本院提出抗告
，並繳納抗告費新臺幣1,000 元。
中    華    民    國    100   年    7     月    29    日
                                書記官  彭麗紅